【裁判字號】    98,上易,1917
【裁判日期】    990729
【裁判案由】    詐欺等
【裁判全文】
臺灣高等法院臺中分院刑事判決        98年度上易字第1917號
上  訴  人
即  被  告  丙○○
選任辯護人  廖健智律師
            林堡欽律師
上列上訴人因詐欺等案件，不服臺灣臺中地方法院98年度易字第
1348號中華民國98年10月16日第一審判決（起訴案號：臺灣臺中
地方法院檢察署97年度偵緝字第1920號），提起上訴，本院判決
如下：
    主  文
原判決撤銷。
丙○○犯詐欺取財罪，處有期徒刑壹年，減為有期徒刑陸月；又
犯侵占罪，處有期徒刑壹年肆月，減為有期徒刑捌月。應執行有
期徒刑壹年。
    事  實
一、緣丙○○於如附表所示之時間，持如附表所示之支票，向丁○○借款總計新臺幣（下同）93萬元，丁○○於取得票據後
    均存入其設於第七商業銀行南屯分行帳戶中等待屆期提示付
    款，惟因丙○○要求抽回票據並遲延付款，丁○○乃應丙○○之請求，於附表編號1.所示之支票到期日（91年3 月25日
    ）前將該5紙支票自銀行抽回。又民國95年3月間，丙○○受
    丁○○之委託，代為銷售丁○○與何澄清共有（應有部分各
    2分之1）坐落臺中市○○區○○段130地號（ 權利範圍10萬
    分之519）、門牌號碼臺中市西屯區市○○○路270號16樓之
    2之房地所有權， 丁○○並授權丙○○如售出後可取得價金
    600萬元以上即同意出售， 且願意支付丙○○取得價金之1%
    當作仲介佣金。詎丙○○為免除上開借款債務並取回擔保上
    開借款之支票5紙，及向丁○○詐取更多之財物， 竟意圖為
    自己不法之所有，於95年3月間， 向丁○○佯稱伊以其子陳
    威良名義所開設之「統一生物科技股份有限公司」（後改名
    為「統大生物科技股份有限公司」，下稱「統一生技公司」
    ）前景看好，公司可獲利甚多，伊前所積欠之借款，如將上
    開擔保借款之支票交付伊持有，伊願加計利息連同借款本金
    以120萬元計算，且再增加資金100萬元及將託伊轉售上開房
    地所有權後所得價金中之100萬元一併加入投資，雖僅有320
    萬元，伊亦願意讓丁○○積欠伊50萬元 ，而以400萬元投資
    款，讓丁○○佔有「統一生技公司」總股份之5分之1，並使
    丁○○擔任「統一生技公司」之董事云云，丁○○因上開借
    款積欠已久，且屢向丙○○催討均遭推遲而未獲清償，心想
    如能將該借款轉為投資「統一生技公司」款項，日後應可穩
    定分紅獲利，遂陷於錯誤，除同意將上開借款加計利息以12
    0萬元計算，及將出售上開房地所有權取得之部分價金100萬
    元，一併轉投資「統一生技公司」外，並依丙○○之指示，
    分別於95年3月16日匯款40萬元及於95年3月17日匯款60萬元
    ，總計100萬元，至丙○○指定之戶名「 國泰世界股份有限
    公司」之第一商業銀行帳號00000000000號帳戶內。 詎料，
    丁○○匯款後，事後上網查詢「統一生技公司」基本資料，
    發覺其並未名列該公司董事，至此始知受騙。又丁○○委託
    丙○○代售上開房地所有權乙事，經丙○○與何澄清聯絡議
    定後，由丙○○委託代書侯麗月，將上開房地以總價金1300
    萬元出售予姚元並辦妥所有權移轉登記，姚元依約各給付價
    款650萬元予丙○○及何澄清2人，然丙○○竟另行起意，意
    圖為自己不法之所有，將本應扣除丁○○同意轉為投資「統
    一生技公司」之款項100萬元及仲介佣金6萬5千元（即650萬
    元x1%）後，應交付予丁○○之價金543萬5千元（ 檢察官誤
    為650萬元），在姚元於95年5月4日付清尾款後， 易持有為
    所有，予以侵占入己，拒不返還予丁○○。
二、案經丁○○訴請臺灣臺中地方法院檢察署檢察官偵查起訴。
    理  由
壹、證據能力部分：
一、按「刑事訴訟法第158條之3規定：『證人、鑑定人依法應具
    結而未具結者，其證言或鑑定意見，不得作為證據。』所謂
    『依法應具結而未具結者』，係指檢察官或法官依刑事訴訟
    法第175 條之規定，以證人身分傳喚被告以外之人（證人、
    告發人、告訴人、被害人、共犯或共同被告）到庭作證，或
    雖非以證人身分傳喚到庭，而於訊問調查過程中，轉換為證
    人身分為調查時，此時其等供述之身分為證人，則檢察官、
    法官自應依本法第186 條有關具結之規定，命證人供前或供
    後具結，其陳述始符合第158條之3之規定，而有證據能力。
    若檢察官或法官非以證人身分傳喚而以告發人、告訴人、被
    害人或共犯、共同被告身分傳喚到庭為訊問時（例如刑事訴
    訟法第71條、第219條之6第2項、第236條之1第1項、第 248
    條之1、第271條第2項、第271條之1第1項），其身分既非證
    人，即與『依法應具結』之要件不合，縱未命其具結，純屬
    檢察官或法官調查證據職權之適法行使，當無違法可言。而
    前揭不論係本案或他案在檢察官面前作成未經具結之陳述筆
    錄，係屬被告以外之人於偵查中向檢察官所為之陳述，本質
    上屬於傳聞證據，基於保障被告在憲法上之基本訴訟權，除
    該被告以外之人死亡、身心障礙致記憶喪失或無法陳述、滯
    留國外或所在不明而無法傳喚或傳喚不到、或到庭後拒絕陳
    述等情形外，如已經法院傳喚到庭具結而為陳述，並經被告
    之反對詰問，前揭非以證人身分而在檢察官面前未經具結之
    陳述筆錄，除顯有不可信之情況者外，得為證據，並應於判
    決內敘明其符合傳聞證據例外之理由；又前揭非以證人之身
    分在審判中之陳述筆錄，倘該被告以外之人已經法院以證人
    身分傳喚到庭並經具結作證，且由被告為反對詰問，或有前
    揭傳喚不能或詰問不能之情形外，該未經具結之陳述筆錄因
    屬審判上之陳述，自有證據能力；若係在另案法官面前作成
    之陳述筆錄，本質上亦屬傳聞證據，自得依本法第159條之1
    第1 項之規定，認有證據能力，不能因陳述人未經具結，即
    一律適用本法第158條之3之規定，排除其證據能力。」（詳
    最高法院96年度台上字第3527號判決意旨）。查證人即告訴
    人丁○○於偵查中所為供述之內容，雖未經具結，惟檢察官
    當時均係以告訴人之身分傳喚而為訊問，則丁○○於當時其
    身分既非證人，即與依法應具結之要件不合，縱未命其具結
    ，純屬檢察官調查證據職權之適法行使，當無違法可言，上
    開陳述本質上雖屬於傳聞證據，惟原審已經依法對證人即告
    訴人丁○○以證人身分到庭具結而為陳述並經被告及其選任
    辯護人於原審對證人即告訴人丁○○進行交互詰問，則前揭
    非以證人身分而在檢察官面前未經具結之陳述筆錄，並無顯
    不可信之情況，揆諸前揭說明，自有證據能力。
二、卷附如附表所示之支票影本，係本案相關事實發生過程中所
    產生之證據資料，故屬物證而非供述證據，無傳聞法則之適
    用，且與本案相關之待證事實具有關連性，應具有證據能力
    。
三、又按被告以外之人於審判外之言詞或書面陳述，除法律有規
    定者外，不得作為證據，刑事訴訟法第159條第1項固定有明
    文。惟按被告以外之人於審判外之陳述，雖不符前4 條之規
    定，而經當事人於審判程序同意作為證據，法院審酌該言詞
    陳述或書面陳述作成時之情況，認為適當者，亦得為證據；
    當事人、代理人或辯護人於法院調查證據時，知有第159 條
    第1 項不得為證據之情形，而未於言詞辯論終結前聲明異議
    者，視為有前項之同意，亦為同法第159條之5第1項、第2項
    所明文規定。查本件判決其餘後述引為證據資料，固屬於被
    告以外之人於審判外之言詞、書面陳述者，惟均已於本院調
    查證據序及審理期日提示並告以要旨後，檢察官、上訴人即
    被告（下稱被告）丙○○及其辯護人均知悉該等證據係被告
    以外之人於審判外之陳述，而均未於言詞辯論終結前表示異
    議，本院審酌上開證據作成時之情況，認為適當，依刑事訴
    訟法第159條之5第1項、第2項規定，均應有證據能力。
貳、實體部分：
一、訊據被告丙○○矢口否認涉有前開詐欺取財及侵占犯行，辯
    稱：伊並沒有持如附表所示之支票向丁○○借款93萬元，附
    表所示支票面額顯與丁○○所稱之借款金額差距甚大，且該
    5紙支票背面亦無伊之簽名背書，實與常理有違。又丁○○
    於95年3月16日匯款40萬元及於95年3月17日匯款60萬元，總
    計100萬元之匯款係借予被告作為週轉之用，未來倘「 統一
    生技公司」有賺錢會讓丁○○入股當股東或增加利息還款予
    丁○○，如公司無賺錢伊仍會將此100萬元歸還給丁○○ ；
    且因「統一生技公司」事後與統一集團的商標糾紛，導致公
    司名稱需為變更登記之故，斯時，丁○○已對伊提起本件告
    訴，且丁○○並未將身分證及印章交付予伊，伊方未將丁○○登記於股東名冊上，伊並無詐欺丁○○之主觀不法意圖存
    在。至於丁○○委託伊出售房地乙事，因伊與丁○○已有約
    定就房屋價金部分，丁○○僅要求拿100萬元，且就該100萬
    元部分，當時雙方亦約定係由丁○○先借予被告週轉，爾後
    再轉為投資「統一生技公司」之資金，其餘價金部分，乃係
    伊為丁○○完善地處理本件事項， 並基於雙方間8年乾爹乾
    女兒之情誼，雙方約定作為伊之報酬，否則，何以就此筆鉅
    大之金額，丁○○遲至2、3年後才向伊追討，本件伊並無詐
    欺或侵占之不法意圖存在，亦無犯意，本案純屬民事糾紛云
    云。
二、惟查：
  (一)上揭犯罪事實，業據告訴人丁○○於 97年4月17日偵訊時指
    稱：被告拿客票向伊借款，迄今尚有本金93萬元未歸還，加
    計利息為120萬元，被告借的全部借款從未還過， 第一次向
    伊借款是在90年12月14日，借款17萬元， 約定月息百分之3
    ，於91年3月25日前還清，但這17萬元並未償還； 第二次借
    款是在90年12月20日，借款13萬元， 約定91年4月25日前還
    清，但被告也未償還。 所有借款都是在第1次借款到期日前
    借出；伊因為90年初時爺爺住院，被告幫伊找到病床，90年
    底時被告跟伊說他的公司剛成立，他投入很多現金，貨款卻
    被延到時間，需要一些資金借調，伊想被告之前有幫過忙，
    所以伊就借被告錢。被告所持來借款的這些客票經伊向銀行
    查詢結果都是往來信用狀況良好，都沒有退票紀錄，所以伊
    才願意收，且被告當時說他是公司的董事，伊去查證，被告
    也確實是「統一生技公司」、國泰世界股份有限公司的董事
    ，這也是伊覺得被告可以信任的原因，而伊看被告出入都坐
    300萬元的名車，也有司機接送，所以覺得被告很有錢， 資
    力應該很正常。伊一直打電話跟被告催討欠款，被告說他也
    是被朋友倒錢，他會盡力去找出倒他錢的朋友，也會承擔，
    會把錢還給伊，叫伊給他一些時間，但伊半信半疑。之後約
    有2、3年找不到被告，直至95年間伊再次聯絡上被告並催討
    欠款，95年2月時，被告說加上利息，他願意承擔120萬，但
    他沒有辦法還伊錢，被告要將欠款轉至公司，給伊股份，就
    是以債做股，並叫伊再增資100萬元，讓伊當公司董事， 伊
    就匯了100萬元至被告指定的國泰世界公司帳戶，約2個月後
    ，被告說他要去申報股東名冊，之後伊上網查詢發現伊並沒
    有成為董事。伊有授權被告出售上開房地所有權的持分，但
    丙○○並沒有將價金650萬元及買賣契約書交給伊。 伊是在
    94年時，因為有跟何澄清談賣房子的事，何澄清不想賣，所
    以伊才找丙○○來幫忙去說這件事。伊與被告有約定把事辦
    好，會給被告百分之1，但不是正式約定， 且有約定要將價
    金匯到伊國泰世華的帳戶內等語（見97年度偵字第7538號卷
    第45-47頁），且其於原審98年10月2日審理時亦以證人身分
    到庭結證稱：在90年初，當時因為伊家人生病，有麻煩被告
    幫伊找病床，因為被告曾幫助過伊，所以被告在90年12月時
    說他公司「統一生技公司」剛成立，投入很多資金，而他的
    貨款被延到時間，所以就向伊借調。 第1次借款是在90年12
    月10日左右，被告先打電話給伊表示要向伊借17萬元，且被
    告說會給利息，月息3％，並會給支票，後來， 被告就拿客
    票當面跟伊借款，客票金額是346,500元，到期日是91年3月
    25日，伊拿到客票後有先打電話詢問銀行，支票信用狀況如
    何，是不是很好，銀行說沒有退票紀錄，伊認為沒有問題，
    且考量到被告借款有支票作為擔保，所以才借錢給被告；第
    2次是借13萬元，在90年12月20日，距離第1次向伊借款的時
    間約有6天，也是先打電話給伊， 但被告有先郵寄支票給伊
    ，被告還是說貨款被延到時間，所以伊就在90年12月20日匯
    款給被告，而伊有拿被告郵寄過來的支票向發票銀行查詢，
    銀行說信用狀況良好，也沒有退票紀錄，所以伊才匯款給被
    告；第3次是在91年1月15日，被告也是先打電話給伊，說詞
    也是跟之前一樣，也是先郵寄支票給伊，伊再匯款給被告，
    這次伊也有先去查詢支票的信用狀況，才匯款給被告，伊都
    是因為票據信用良好，才在91年1月15日匯款給被告；第4次
    是在91年1月31日伊交付現金給被告， 這次被告也是先打電
    話給伊，說詞是這幾個月的貨款都被延到時間，被告當面拿
    支票來跟伊借錢，這次伊也有向發票銀行查詢支票的信用狀
    況，結果也是良好，伊才借錢給被告；第5次是在91年3月12
    日伊借給被告8萬元，被告的說詞也是跟之前一樣， 被告先
    打電話給伊說這幾個月貨款都被延到時間，所以伊才在91年
    3月12日交付現金8萬元給被告。而被告交付伊的支票與伊借
    給被告的金額不符，是因為被告說他要以支票作為擔保，支
    票兌現後多餘的錢要匯還給他。這些借款全部都是在被告給
    伊的第1張票，就是離到期日最近的1張票之前即到期日91年
    3月25日到期前就借出。被告事後並沒有還錢， 而他的說詞
    是他也被朋友倒錢，他會把倒他錢的朋友找出來，他要承擔
    ，會把錢還給伊。伊並沒有從被告給的支票得到清償，且後
    來被告叫伊抽票，因為伊都有將支票存入銀行代收的習慣，
    但是被告都叫伊把支票在退票之前就抽回，正確抽回支票的
    日期伊還要去銀行查詢，因為被告說要向伊延一些時間，全
    部的欠款會1次還給伊；伊向被告所收的5張支票都有拿去銀
    行代收，好像是分2次抽回，1次2張、1次3張， 伊只要拿到
    被告給的支票約1個星期，就會存入銀行代收， 伊這邊託收
    的日期，第1張是90年12月17日、第2張是90年12月25日、第
    3張是91年2月1日、第4張是91年2月1日（這張記不太清楚，
    但是應該是2月間）、第5張是91年3月15日， 伊第七商業銀
    行的存摺上面都有委託日期，就是伊請銀行代收的日期。伊
    是分2次向銀行抽回支票，印象中第1張、 第2張是同一時間
    抽回，伊都是在票據到期之前抽回來， 第1次抽回大概是在
    到期日91年3月25日前2日前，伊會去抽回支票，是因為被告
    跟伊說要延一下時間，他會1次全部還給伊， 但是被告並沒
    有還錢。而這些借款後來轉成「統一生技公司」的股東投資
    款，因為伊一直跟被告討錢，直到95年，這中間有很長的時
    間找不到被告的人，伊在95年時再次聯絡上被告，並向他討
    錢，被告說前面借的部分沒有辦法還，而本金93萬元他要把
    這個借款轉投資到「統一生技公司」去，讓伊有公司股份，
    加上利息共計120萬元全部作為投資公司的股份， 因為被告
    說沒有辦法還錢，且答應要給伊公司的股份，並且說可以分
    紅，伊想說反正要不到借款，將來如果可以分紅的話那也很
    好。又因為被告說服伊說「統一生技公司」前景看好，是當
    紅的明星產業，將來獲利能力很強， 說伊如果再增加100萬
    元，被告就要讓伊當公司的董事， 所以伊才會在95年3月16
    日及17日分別匯款40萬元、60萬元到被告指定的帳戶，本來
    被告叫伊匯入「統一生技公司」的帳戶，但是到銀行時，被
    告打電話給伊，叫伊匯款到國泰世界股份有限公司的帳戶，
    因為被告說「統一生技公司」的存簿在陳威良那裡，匯到國
    泰世界股份有限公司他才可以領取；且伊因為同意被告所提
    出將伊的債權轉為「 統一生技公司」股份的建議而將5張支
    票交給被告。當時伊還滿想要投資做生意，所以才會想要當
    公司的董事；後來伊時常都有去催促被告辦理公司董事的登
    記，但因為被告說他的公司在台南，他要把公司轉到臺中，
    他才要一起去申辦更改股東名冊，所以遲未辦理；伊並沒有
    同意被告遲延辦理登記，但被告一直耍賴，伊也一直跟被告
    討錢，但是被告說伊如果一直向他要錢，伊家人住在哪裡他
    都知道。伊有請被告幫忙處理賣房子的事情，是在95年3、4
    月間在辦理登記為公司董事的期間， 也是在伊匯款100萬元
    投資「統一生技公司」的同一段時間。因為在94年的時候，
    伊費了很多時間與精神去找房子的另外持有人何澄清，協調
    賣房子的事情，何澄清始終都不肯賣，而何澄清是2分之1的
    持有人，所以在95年3、4月間，被告跟伊說要幫伊去向何澄
    清協調賣房子的事情時，伊想說也好，因為伊與何澄清都喬
    不定，賣房子時被告也跟伊拍胸脯保證，保證說房子賣了，
    價金會全部交給伊，伊會給他1％的佣金， 當初是約定如果
    600萬元以上伊就願意賣，且有說2個月以內要賣掉，佣金約
    定為1％，價金要匯到伊國泰世華銀行的帳戶， 結果房子賣
    了，被告都沒有把錢給伊，侵占伊的財物。被告有回報伊成
    交價格大概650萬元，但是被告跟伊說他只有拿到100萬元，
    伊一直詢問被告為何只有拿100萬元， 被告沒有告訴伊原因
    ，被告都只告訴伊說他只有拿到100萬元， 但伊有打電話詢
    問被告，被告一下說沒有辦好， 一下又說只有拿到100萬元
    ，又說還沒有辦好，之後伊就一直跟被告催討這650萬元 ；
    在辦理房屋買賣簽約移轉的這段期間， 被告第1次跟伊講房
    子已經賣了，已經成交了才跟伊提到要伊從房屋買賣價金中
    再拿出100萬元投資「統一生技公司」。 95年到97年間伊都
    有向被告催討這些錢，但因為伊發覺錢都遭被告詐騙光了，
    生活也陷困境，長期無法入眠，伊家人也無法諒解，生活的
    壓力及心理、精神壓力，導致伊身體出現問題，這當中因為
    伊生病、養病一段時間，且手邊也沒有錢，之後才跟朋友借
    錢請律師來打官司等語明確（見原審卷第98頁以下）；復有
    告訴人丁○○提出之如附表所示5紙支票之正反面影本、 告
    訴人於90年12月20日匯款予被告13萬元之第七商業銀行匯款
    回條影本1紙、告訴人於91年1月15日匯款10萬元予被告之第
    七商業銀行匯款回條影本1紙、 告訴人第七商業銀行南屯分
    行帳號0000-00000000-0號帳戶之存摺代收票據送件簿封面
    及內頁各1紙、告訴人於95年3月16日匯款40萬元至戶名國泰
    世界股份有限公司帳戶之國泰世華商業銀行匯出匯款回條影
    本1紙、告訴人於95年3月17日匯款60萬元至戶名國泰世界股
    份有限公司帳戶之日盛國際商業銀行匯款回條聯影本1紙 、
    「統一生技公司」之公司基本資料、統大生物科技股份有限
    公司基本資料查詢及告訴人與證人何澄清所共有上開房地之
    台中市中興地政事務所土地所有權狀、建物所有權狀、土地
    登記申請書、土地及建築改良物買賣所有權移轉契約書等在
    卷可資佐證。
  (二)依告訴人丁○○於97年10月1 日刑事陳報狀所提出之電話錄
    音光碟之電話譯文內容所示（見97年度偵緝字第1920號卷第
    28 -31頁；電話錄音光碟經被告於原審選任之辯護人聲請拷
    貝並自行勘驗後，亦認光碟內容與告訴人所提之電話譯文內
    容相符，見原審卷第97頁反面）：「
    丙○○：好啦！那時候要交給你那時候。
    丁○○：你現在就是月底要辦就對了啦！辦資本額多少？
    丙○○：2000，你就要求2000，我辦2000。
    丁○○：喔！啊我佔多少？
    丙○○：你400萬！
    丁○○：我幾萬，你說？
    丙○○：400。
    丁○○：哦！400是佔幾分之幾啊？
    丙○○：你喔！ㄏㄚ！
    丁○○：對啊。
    丙○○：5分之1啊！
    丁○○：哦，對啦。
    丙○○：你若沒有400，怎麼佔5分之1。
    丁○○：我就是拿，意思說我拿400的意思啦。
    丙○○：對啦！你欠我50萬。
    丁○○：不是啦！嘿啦，等於說我拿400出來就對了啦！
    丙○○：對啦！對啦！就是這樣啦！裡面你就是有400。
    丁○○：好啦！好啦！你月底會辦就對了啦！
    丙○○：就我下個月底以前會辦到好啦！
    丁○○：好啊，你又要更改資本額就對了？
    丙○○：這不是更改資本額，就是，這就是增資啦，叫做增
            資啦！
    丁○○：哦！
    丙○○：要增資啦！
    丁○○：嗯！
    丙○○：我暗算大額的話，大額的時候才會改啦！
    丁○○：甘會又繼續增資？
    丙○○：什麼啊。那時候若要變更大時，就又要增資。
    丁○○：哦！
    丙○○：阿你賺錢，你又給它投下去，又增資下去也不要緊
            啊。你賺，你又要，你400 又要增資下去，我增資
            有5000萬，剩下的你賺ㄟ，我再投資下去！這若賺
            錢之後也要買，公司也要買辦公大樓啊。我按算辦
            公大樓要用公司下去買啦！辦公啦！辦公室啦！這
            樣你裡面。你就是也有多少在那裡面啦。統一生物
            科技不動產也是啦！車子也是一樣啦！
    丁○○：呵！
    丙○○：車子也是一樣啦！裡面的不動產就是股東的份啦！
            所以以後買新車！要幹嘛，我就是用統一生物科技
            啦！你要開，我也是用統一生物科技。按ㄌㄟ，這
            樣才可以抵稅。
    丁○○：哦！好啦！
    丙○○：好不好？
    丁○○：快辦一辦啦！
    丙○○：好，好啦！你喔！你又要，你不要再加那個〝快〞
            啦！說過就這樣就好，你不要又〝快〞辦辦ㄌㄟ啦
            （台語）！又怎樣啦！你不要再跟我說，我聽的不
            高興，我錢沒有還你，你那時候就沒救了。
    丁○○：你要匯多少還我？
    丙○○：350。不然你350買房子啦！我200萬借你啦！就550
            萬就可以買一間了。
    丁○○：你說你要匯350萬還我哦！
    丙○○：對！阿我借你200萬啦！阿你去買一間房子啦！我
            跟你講我房子會給你，以後會給你，你聽不下去，
            我就沒有辦法，你要想來想去，真是甘苦了！公司
            甘苦啦！做個事情，我這樣用這個，說這個事情，
            說了快一個小時。
    丁○○：沒有啦！投資就是投資！事情辦一辦就好了。該辦
            的，資本額多少！用一用！持股多少，400 萬就是
            400萬，持有5分之1，就是5分之1。
    丙○○：喔，對啦！你就欠我50萬就對啦，你跟我借50啦？
            不用寫單子啦！這樣就對了！
    丁○○：你意思說我在你那裡多少？我忘記了！
    丙○○：跟我借50萬啊！
    丁○○：就是匯去，我匯去你那裡有350就對了？
    丙○○：你是裡面算是320而已啦！
    丙○○：我本來是要撤（諧音）給你啦。
    丁○○：好啦！好啦！
    丙○○：阿你多討30萬，要掛350萬，你現在變變ㄌㄟ（台
            語），就又400了啦！哦！攏你說的，你一直要一
            直要加下去！我好啦，我500借你，50借你！這樣
            就好了。
    丁○○：不然實際在你那裡，不然實際在你那裡是320 嗎？
            不然實際在你那裡有多少？不然實際在你那裡有多
            少？
    丙○○：我手拿100萬啊！
    丁○○：阿再來ㄌㄟ．．．
    丙○○：對啊！另外那票我負責的，我說100，你說118 啊
            ！好啦！120啊！另外那個100啊！320啊！這樣啊
            ！
    丁○○：阿就是在你那裡有320嘛！
    丙○○：對啊。你說的就是變這樣啊！
    丁○○：阿本來就是那樣了啊！
    丙○○：你匯啦，你匯100萬啦！剩下的拿出來啊，這樣就
            對了！
    丁○○：什麼？
    丙○○：剩下的票拿，我負責！我決定給你入股東啦！
    丁○○：票那是我匯去給你的。
    丙○○：另外那條錢，那個房子的錢，我辦好之後！我也拿
            100 萬，給你下去做股東啦！這樣就對了啦，又另
            外30萬，你討的啦！我給你的啦！這50萬你跟我借
            的啦！
    丁○○：啊120萬就是那個嘛！就那票嘛，我借你，我匯去
            給你，你給朋友錢那個嘛！就變你負責嘛！
    丙○○：我朋友你票領不到！就票給我！我負責我給你啦！
            給你下去股東啦！
    丁○○：好啦，那到底是多少在你那裡！我忘記了啦！
    丙○○：320啦！
    丁○○：好啦！好啦！
    丙○○：你要錄音！你來錄！我說明白一點！你錄下去啦！
    丁○○：我沒有在錄啊！錄什麼錄！
    丙○○：沒關係啊！我讓你錄啊！我說出去的，我說的話！
            就是這樣的話啊！我說明一點，你再錄清楚一點啦
            ！
    丁○○：手機沒辦法錄啦！
    丙○○：怎麼會沒辦法錄！不然你就要錄，你不是說你在錄
            ！我說好啊，我甘願讓你錄啊！
    丁○○：我是跟你說我剛剛，你說月底要完成，我要跟你錄
            ，我要跟你錄音起來！月底說要辦好資本額2000萬
            ，說我要跟你錄起來！
    丙○○：那如果是別人，沒有要讓你股東了啦！你挑東挑西
            沒辦法啦！好啦（笑聲）。
    丁○○：好啦！好啦！我先去用藥哦！」等情
    可知被告確有承諾讓告訴人投資入股「統一生技公司」，且
    告訴人日後所占股份係增資後總資本額2000萬元的5分之1即
    400萬元，並允諾在該次通話之下個月月底前即應辦妥「 統
    一生技公司」之增資及股東變更登記；又被告以告訴人如再
    催促其辦理公司登記，其若因不高興，不將錢返還予告訴人
    ，告訴人將求助無門，堪認被告應有積欠告訴人款項無訛；
    且被告承諾負責票款，並因告訴人要求118萬元， 而同意給
    付整數即120萬元予告訴人； 再被告彙總計算其與告訴人間
    之債權債務關係，謂票款部分以120萬元計算， 加計告訴人
    先前之匯款100萬元（ 即匯款40萬元及60萬元入被告所經營
    之「國泰世界股份有限公司」之第一商業銀行帳戶部分），
    暨加計辦好出售告訴人委託出售之房屋所得價款中之100萬
    元，共計320萬元，嗣再加計告訴人向被告「討」 的30萬元
    ，被告認為告訴人共計僅有350萬元投資入股「 統一生技公
    司」，故其以400萬元計算告訴人投資入股「 統一生技公司
    」之投資款，告訴人應尚積欠被告50萬元。又渠等上開對話
    內容核與告訴人丁○○前開指述及證述之內容相符，足見告
    訴人丁○○上開指述及證述應非虛妄。
  (三)至被告雖辯稱伊同意告訴人投資入股「統一生技公司」的款
    項中有100萬元是伊要鼓勵告訴人唸研究所云云（ 見97年偵
    緝字第1920號卷第36頁、原審卷第128頁）， 惟被告此部分
    辯詞不僅為告訴人所否認，且亦核與上開電話錄音譯文內容
    不符，被告此部分辯詞應係為掩飾其曾向告訴人以客票借款
    而尚積欠告訴人近100萬元債務而臨訟編纂之詞。 又被告就
    告訴人何以將40萬元及60萬元匯入其所經營之「國泰世界股
    份有限公司」之第一商業銀行帳戶部分，其先於偵查中辯稱
    ：係告訴人要投資「統一生技公司」等語（見97年偵緝字第
    1920號卷第36頁），惟於原審審理時則翻異前詞改辯稱：這
    筆錢是丁○○要先借給伊，先給伊「統一生技公司」週轉，
    以後賺錢再入股東云云（ 見原審卷第125頁反面），顯見被
    告對於告訴人匯款共計100萬元入其指定之帳戶之辯解， 究
    係私人借款，抑或告訴人投資入股「統一生技公司」之款項
    ，前後已有不一，惟其使告訴人堅信所匯之款項均係投資入
    股「統一生技公司」，與其前開均係借款而供公司週轉使用
    之辯詞不符，由此益徵被告確有詐欺告訴人之不法意圖甚明
    。再被告於原審98年10月2日審理時供稱：「（ 對檢察官起
    訴你涉嫌詐欺丁○○之犯罪事實有何意見？）我跟證人丁○○在一起這麼久，她開始匯款給我的60萬元、40萬元的錢借
    給我週轉，另外100萬元是我要給她， 鼓勵她唸研究所的現
    金獎金，而證人丁○○也真的在2年唸完， 但是當時我經濟
    不好沒有錢，所以就給她100萬元加入股東，另外100萬元是
    賣房子時證人丁○○跟我說她只要拿100萬元就可以， 讓她
    這個房子可以賣掉，讓甲○○可以不要再來跟她催討那些錢
    ， 而這100萬元最後也是投資到統一生物科技股份有限公司
    裡面，以後要申請的時候就算在公司的股份裡面。（依照你
    陳述的意思，丁○○在你公司的股份就是占有300萬元？ ）
    是的。（問：既然如此為何你在譯文中說要給證人丁○○40
    0萬元？）另外多出100萬元是我遷到台中之後要順便增資，
    資本額要提高，所以丁○○的股份就少了，所以我說可以給
    你400萬元沒有關係。（ 既然如此你在譯文中提到證人丁○○欠你50萬元是什麼意思？）我想起來了，這個50萬元是證
    人丁○○開始借給我錢以後，我說她可以當股東，是40、60
    萬加起來100萬元，最後我說如果要占5分之1的話， 丁○○
    要貼我50萬元才可以。（你在譯文中提到說丁○○是裡面算
    是320萬而已，這320萬元是什麼意思？）這我現在想不起來
    ，我不知道。（你在譯文裡面提到說『對阿，另外那票我負
    責的，我說100，你說118阿，好啦，120啦，另外那個100阿
    ，320阿，這樣阿』這句話何意思？）我想不起來。（問 ：
    你說你要負責什麼票？）因為有1張票是我要收回來的票 ，
    而丁○○拿去銀行軋，是我公司的貨，我叫丁○○順便送貨
    去給對方，是對方開給證人丁○○的票，證人丁○○就拿去
    提示也有兌現，票面金額2萬多元而已， 我就說這張票我來
    對公司負責。（另外還有丁○○拿你的票去領錢的事情？）
    沒有。（有無丁○○拿你朋友的票去領錢的事情？）也沒有
    。（你在譯文裡面提到『我朋友，你票領不到就票給我，就
    負責我給你啦，給你下去股東』這是什麼意思？）我現在想
    不到這是什麼。」等語（見原審卷第129頁反面-第130頁 ）
    ，被告就關鍵性問題始終以「想不起來」、「不知道」等語
    搪塞回答，顯見其應係被告事後卸責之辯詞。
  (四)又被告另辯稱：伊有經告訴人同意待「統一生技公司」遷回
    台中後始一併辦理變更登記，且「統一生技公司」因與統一
    集團間有商標糾紛 ，故「統一生技公司」自98年2月26日始
    因更名為統大生物科技股份有限公司，及遷址臺中市南屯區
    ○○○街198號而為變更登記， 而斯時因告訴人已對伊提起
    本件告訴，故未向告訴人索取證件為變更登記之申請云云，
    然被告既承諾告訴人將在該次通話結束後之下個月月底即為
    增資及公司股東之變更登記，且告訴人亦於原審審理時否認
    伊有同意被告延遲辦理增資及股東變更登記，暨縱「統一生
    技公司」因與統一集團有商標權之糾紛或有需求遷址至台中
    經營，然均與該公司因增資或股東變更而有變更登記之必要
    無關，被告上開理由顯亦係卸責之詞，無足憑採。
  (五)再者，被告侵占告訴人出售房地之價款部分，被告雖辯稱：
    告訴人說只要拿回100 萬元即可云云，惟被告此部分辯詞已
    為告訴人所否認，且依被告所稱：告訴人是因為前男友甲○○要提告，且已經寫存證信函，內容是寫告訴人向甲○○借
    錢沒有還錢，甲○○準備要告告訴人，所以告訴人才急著要
    賣房子等語以觀，堪認告訴人應係需款孔急才會委託被告代
    為銷售該房地 ，而斯時告訴人既尚有資力將100萬元匯入被
    告所指定之帳戶作為投資入股「統一生技公司」之用，則倘
    告訴人確有積欠前男友甲○○款項而急欲出售該房地以解決
    債務問題，則該欠款金額應無可能低於100萬元， 否則告訴
    人何需急欲出售該房地而償還欠款；又告訴人於原審審理時
    既謂其知悉該房地之市價約1300萬元至1500萬元間，則該房
    地出售後告訴人可取得之價金係650萬元至750萬元間，此一
    價額顯與被告所謂告訴人僅欲取回之100萬元，相距懸殊 ，
    是告訴人既如被告所述急需款項與前男友解決債務問題，則
    依常情，告訴人實無可能允諾被告僅需拿回100萬元即可 。
    再被告於97年8月18日偵查中曾辯稱：「（丁○○如何拿650
    萬元？）買主匯錢到我的第一銀行永和分行及華南銀行雙和
    分行的帳戶給我，有時候委託代書拿現金50萬元給我，其他
    的錢匯到我的戶頭 。（650萬元有無交給丁○○？）丁○○
    說她只要100萬元就好了，其他錢一部份給我， 一部份給鄭
    先生，由鄭先生給房子另一個所有人，因為不給他，他就不
    賣房子。（妳如何支付100萬元給丁○○？）我要給她， 她
    說放在我這邊，跟我一起做生物科技。（你總共拿了多少錢
    ？）150萬元，而且增值稅， 契稅都是從我這邊付的。」等
    語（見97年偵緝字第1920號第6、7頁），惟其於97年10月28
    日偵查中復改辯稱：「我幫她賣房子得1300萬元，對方拿65
    0萬元，我拿150萬元，餘500萬元我不清楚，我拿的150萬元
    ，其中50萬元是我幫她處理的費用，另外， 那100萬元是原
    本要給告訴人的，她說她還要投資。‧‧‧（你剛剛說房子
    500萬元部分何人取走？）1個姓鄭的朋友。（之前何澄清跟
    姚元都說是你介紹買賣該房子的？）何澄清說電話中跟我連
    絡，應該不是我，應該是我那鄭姓朋友，最後也是該鄭姓友
    人與之談定買賣的。（為何代書說是你領出後你自己匯款到
    你帳戶，最後領100萬元現金？）我匯到我帳戶後， 我再領
    現金給我鄭姓朋友。（你剛剛不是說都是鄭姓友人處理的，
    然後他把錢拿走？）是我記錯了。我現在想起來了，是代書
    匯款給我，大概300多萬元，是分次的，最後我去領150萬元
    出來。（有沒有其他陳述？）我那時候想說告訴人因為有房
    子的問題，想要幫告訴人解決。（有何補充？）房屋接洽過
    程都有跟告訴人講，那時候， 告訴人說房子她只要100萬元
    就好。鄭先生已經在大陸去世了。」等語（見97年偵緝字第
    1920號卷第36、37頁）， 另於原審98年10月2日審理時改稱
    ：「（ 對於檢察官起訴你侵占丁○○出售房子650萬元有何
    意見？）我沒有侵占丁○○，是她自己為了不要再繳管理費
    、水電費、房屋稅，因為後來證人丁○○不嫁給甲○○，錢
    是甲○○出的，而證人丁○○叫我打電話給甲○○，其中10
    0萬元原本是證人丁○○要拿的，而她將100萬元轉投資統一
    生物科技股份有限公司，而550萬元是歸我， 作為我幫他繳
    納的增值稅，契稅、代書費及我幫她處理這件事情的代價。
   （賣主出售房屋只拿到100萬元，而你幫他把房子賣出去卻拿
    到550 萬元，這個代價是否太懸殊？）告訴人為了要達到甲○○不會再向她要錢的事情，因為甲○○寫存證信函給她，
    當時丁○○說只要幫她把房子賣掉她拿100萬元就可以了 ，
    我做這件事情的開支是10幾萬元。（你做這件事情你到底幫
    丁○○做什麼事情？）讓何澄清答應願意賣，我是拜託朋友
    鄭先生去跟何澄清接洽。（為什麼何澄清說他根本沒有見過
    鄭先生？）我從來沒有見過何澄清，我只有打電話給何澄清
    而已。（這550萬元後來都是你自己花掉？ ）我有拿給鄭先
    生去交際，我拿給他好像300萬元， 是我陸陸續續拿給他的
    ，分好幾次給，好像將近是320萬元。（鄭先生真實姓名 ？
    ）好像是叫鄭得華什麼的，在大陸發生車禍死了。（既然你
    說你給鄭先生320萬元左右， 為何你在97年10月28日檢察官
    偵查時你說房子500萬元被姓鄭的朋友拿走了 ？）我那時的
    意思是說全部拿給人家500萬元。（那你賺什麼 ？）我真的
    沒有賺。（你交給鄭先生320萬元有什麼證據可以證明？ ）
    我都是從銀行領現金交給鄭先生，我沒有其他證據可以證明
    。」等語（見原審卷第131頁反面-第132頁）， 顯見被告之
    辯詞前後反覆不一，其憑信性已殊值懷疑；況證人候麗月、
    姚元及何澄清等人於偵查中均證稱：並無姓鄭之人出面幫忙
    介紹或處理本件售屋過程等語，則被告所稱「鄭先生」之人
    是否存在，本屬可疑，又被告稱該人已在大陸地區死亡，進
    而成為無法調查之對象，是被告供詞之憑信性更值懷疑。再
    依卷附該房地之不動產買賣契約書第5條第2項約定內容所示
    （見97年偵緝字第1920號卷第69-72頁）：「 辦理產權移轉
    、設定登記之代辦費及應納之印花稅、契稅、登記、設定等
    規費及火險、地震險均由【買】方負擔。」、第3項約定 ：
    「土地增值稅納稅義務人為賣方，其稅額由【買】方負擔。
    」，是被告謂其所得之650萬元價金有部分供作繳納契稅 、
    土地增值稅使用云云，亦核與事實不符，由此益徵被告實為
    卸責而臨訟編纂上開辯詞，是被告所為上開辯詞，均無可採
    信。再被告既自買方姚元處取得價款650萬元， 扣除告訴人
    先前與被告約定給付之報酬1%即6萬5千元，暨告訴人因遭被
    告詐欺而同意轉投資「統一生技公司」之100萬元後， 尚餘
    543萬5千元，被告均未交付予告訴人，復辯稱該筆款項係告
    訴人要給予伊之報酬，顯然被告已以易持有為所有之意思，
    將上開543萬5千元予以侵占入己甚明。
  (六)綜上所述，被告否認有前開犯行，均屬事後卸責之詞，不足
    採信。本件事證已臻明確，被告前揭詐欺取財及侵占犯行均
    洵堪認定，應予依法論科。
三、新舊法比較部分：
    查被告行為後，刑法第2條第1項業於94年2月2日以華總一義
    字第09400014901號令修正公布，並自95年7月1日起施行 ；
    修正後刑法第2條第1項規定，已將新舊法律適用之「從新從
    輕」原則，改採「從舊從輕」原則，而此規定僅係規範行為
    後法律變更所生新舊法律比較適用之準據法，並非實體刑罰
    法律，自不生行為後法律變更之比較適用之問題，應逕行適
    用新法第2條第1項之規定，為「從舊從輕」之比較。又於比
    較時應就罪刑有關之共犯、未遂犯、想像競合犯、牽連犯、
    連續犯、結合犯，以及累犯加重、自首減輕暨其他法定加減
    原因（如身分加減）與加減比例等一切情形，本於統一性及
    整體性原則，綜其全部罪刑之結果而為比較，說明如下：
  (一)刑法第33條第5款業經修正公布，修正後刑法第33條第5款規
    定「罰金：新臺幣1千元以上，以百元計算之」， 與修正前
    刑法同條款規定「罰金：（銀元）1元以上」不同。 比較新
    舊法結果，以修正前即行為時法較有利於被告，故依刑法第
    2條第1項前段規定，本案被告所犯上揭詐欺取財、詐欺得利
    、侵占各罪之法定刑罰金部分，自應適用行為時之法律即修
    正前刑法第33條第5款規定決定其罰金部分之法定刑。
  (二)查被告行為後，刑法第51條第5 款已修正數罪併罰定其應執
    行者：「宣告多數有期徒刑者，於各刑中之最長期以上，各
    刑合併之刑期以下，定其刑期。但不得逾30年」，而修正前
    同條款規定：「宣告多數有期徒刑者，於各刑中之最長期以
    上，各刑合併之刑期以下，定其刑期。但不得逾20年」，此
    為影響行為人刑罰之法律效果，仍屬法律之變更。是被告行
    為後法律已有所變更，經比較新舊法之結果，自以舊法規定
    之定應執行刑之上限為20年對被告較為有利，新法之規定對
    於被告並無較為有利之情形，應依刑法第2條第1項前段之規
    定，適用被告行為時之舊法，而定其應執行之刑。
  (三)刑法施行法第1條之1於95年6月14日經總統以華總一義字第0
    9500085181號令修正公布增訂。 修正增訂之刑法施行法第1
    條之1規定：「中華民國94年1月7日刑法修正施行後（ 按指
    95年7月1日），刑法分則編所定罰金之貨幣單位為新臺幣。
    94年1月7日刑法修正時，刑法分則編未修正之條文定有罰金
    者，自94年1月7日刑法修正施行後，就其所定數額提高為30
    倍。但72年6月26日到94年1月7日新增或修正之條文， 就其
    所定數額提高為3倍」。而刑法第339條第1項、 第335條第1
    項之罪，定有罰金刑，且為刑法分則編未修正之條文而定有
    罰金刑者；於刑法施行法第1條之1修正增訂前，其貨幣單位
    為銀元，罰金刑之提高標準應適用罰金罰鍰提高標準條例第
    1條之規定：「依法律應處罰金、罰鍰者， 就其原定數額得
    提高為2倍至10倍」， 而再依現行法規所定貨幣單位折算新
    臺幣條例第2條規定：「 現行法規所定金額之貨幣單位為圓
    、銀元或元者，以新臺幣元之3倍折算之」。 比較新舊法適
    用之結果，其關於法定刑為罰金部分之提高標準，並無有利
    、不利之情形，非屬刑法第2條第1項所指「法律變更」，即
    無該條比較適用問題，應依一般法律適用原則，適用裁判時
    之法律即刑法施行法第1條之1（最高法院96年度台上字第11
    36號、第4185號判決意旨參照）。
  (四)綜合上述各條文修正前、後之比較適用結果，依刑法第2 條
    第1 項規定之「從舊、從輕」原則，本案被告在修正刑法施
    行前所犯之罪及定應執行刑部分，應適用修正前刑法之相關
    規定，予以論處。
四、查被告向告訴人佯稱可投資入股「統一生技公司」擔任董事
    ， 而向告訴人詐取如附表所示之支票5張及免除其93萬元之
    借款債務， 暨騙取告訴人匯款100萬元現金及同意將售屋款
    中之100萬元亦轉為投資款項，核其此部分所為， 係犯同法
    第339條第1項之詐欺取財罪及同條第2項之詐欺得利罪（ 指
    免除借款債務93萬元即加計利息連同本金共計120萬元部分
    ；此部分公訴人認被告係涉犯刑法第339條第1項之詐欺取財
    罪，容有未洽，惟其基本事實同一，爰變更其起訴法條為同
    法同條第2項之詐欺得利罪）。 又被告係實行一個詐術行為
    ，致使告訴人陷於錯誤， 而接續交付如附表所示之支票5張
    及匯款予被告100萬元暨同意被告將售屋款中之100萬元轉為
    投資款，應僅成立1個詐欺取財罪； 且被告一施用詐術行為
    而觸犯詐欺取財罪與詐欺得利罪係數罪名，屬想像競合，應
    從情節較重之詐欺取財罪處斷。再公訴人雖僅就被告詐欺告
    訴人將借款即加計利息連同本金共120萬元轉為投資款及詐
    取匯款100萬元之犯行提起公訴， 然檢察官就犯罪事實一部
    起訴者，其效力及於全部，本件被告向告訴人詐取如附表所
    示之5紙支票及使告訴人同意將售屋款中之100萬元轉為投資
    款部分之犯罪事實，與前揭論罪科刑部分，有接續犯之關係
    ，已如前述，本院自應就屬於實質上一罪之此部分犯行一併
    加以裁判，附此敘明。另被告受告訴人之委託出售上開房地
    所有權後， 扣除告訴人同意轉為投資款之100萬元及仲介佣
    金6萬5千元，將應交付予告訴人之價金543萬5千元侵占入己
    ，核其此部分所為，係犯刑法第335條第1項之普通侵占罪。
    再被告所犯上開詐欺取財罪及普通侵占罪2罪間， 犯意各別
    ，行為互殊，應予分論併罰。
五、原審認被告蔡月琴罪刑明確予以論科，固非無見。惟查：(一)
    按科刑之判決書，應於理由內記載科刑時就刑法第57條或第
    58條規定事項所審酌之情形，為刑事訴訟法第310條第3款所
    明定。查，本件被告犯詐斯罪所得財物為293萬元，而犯侵
    占罪所得財物為543萬5千元，然原審就被告所該二罪名竟均
    量處有期徒刑1年6月，量刑顯然失當；(二)刑事訴訟法為保障
    被告之防禦權，尊重其陳述之自由，包括消極不陳述與積極
    陳述之自由，前者賦予保持緘默之權，後者則享有無須違背
    自己之意思而為陳述之權。此外，被告尚得行使辯明權，以
    辯明犯罪嫌疑，並就辯明事項之始末連續陳述；於審判期日
    調查證據完畢後，更得就事實及法律辯論之（ 第95條第2款
    、第96條、第289條第1項參照）。此等基於保障被告防禦權
    而設之陳述自由、辯明及辯解（辯護）權，既係被告依法所
    享有基本訴訟權利之一，法院復有闡明告知之義務。則科刑
    判決時，對刑之量定，固應以被告之責任為基礎，本於比例
    、平等及罪刑相當等原則，並審酌刑法第57條所列各款情狀
    為輕重之標準，然其中同條第10款所稱犯罪後之態度，係指
    被告犯罪後，因悔悟而力謀恢復原狀，或與被害人和解，賠
    償損害等情形而言，應不包括被告基於防禦權之行使而自由
    陳述、辯明或辯解（辯護）時之態度。是自不得因被告否認
    或抗辯之內容與法院依職權認定之事實有所歧異或相反，即
    予負面評價，逕認其犯罪後之態度不佳，而採為量刑畸重標
    準之一（最高法院98年度台上字第4312號判決意旨參照）。
    原審判決以被告「犯後猶否認犯行，設詞卸責，未見悔意‧
    ‧‧」等語，憑為量刑斟酌之因素，核非允洽。被告上訴，
    否認犯罪，雖無理由，然原審判決既有上開可議之處，自屬
    無可維持，應由本院將原審判決予以撤銷改判。爰審酌被告
    前於73年間即有詐欺之不良前科，有其前科紀錄在卷可參，
    素行非佳，竟因貪念，向告訴人詐取上開財物及免除其借款
    債務，復侵占告訴人售屋之款項花用完畢，參以本案詐欺、
    侵占取得財物之價值，再考之被告之智識、生活情狀等一切
    情狀，分別量處如主文第二項所示之刑。又被告前開犯行之
    犯罪時間，均在96年4月24日以前， 皆合於中華民國96年罪
    犯減刑條例第2條第1項規定之減刑要件， 均應依該條例第2
    條第1項第3款之規定，各減其宣告刑2分之1，並應依該條例
    第10條第1項規定及修正前刑法第51條第5款規定，定其應執
    行之刑。
據上論結，應依刑事訴訟法第369條第1項前段、第364條、第299
條第1項前段，刑法第2條第1項前段、第339條第1項、第2項、第
335條第1項、第55條前段，修正前刑法第33條第5款、第51 條第
5款，刑法施行法第1條之1，中華民國96年罪犯減刑條例第2條第
1項第3款、第7條、第10條第1項，判決如主文。
本案經檢察官乙○○到庭執行職務。
中    華    民    國    99    年     7    月    29    日
            刑事第五庭  審判長法  官  趙  春  碧
                              法  官  賴  恭  利
                              法  官  何  秀  燕
以上正本證明與原本無異。
不得上訴。
                              書記官  郭  振  祥
中    華    民    國    99    年     7    月    29    日
附表：
┌──┬───────┬──────┬─────────┬─────────────┬──┐
│編號│借款時間      │借款金額    │借款之支票        │丁○○交付借款之時間、金額│備註│
│    │              │            │                  │                          │    │
│    │              │（新臺幣）  │（新臺幣）        │（新臺幣）                │    │
├──┼───────┼──────┼─────────┼─────────────┼──┤
│1.  │90年12月間    │17萬元      │支票號碼0000000號 │90年12月14日支付現金17萬元│    │
│    │              │            │，金額34萬6千5百元│                          │    │
│    │              │            │，到期日91年3月25 │                          │    │
│    │              │            │日                │                          │    │
├──┼───────┼──────┼─────────┼─────────────┼──┤
│2.  │90年12月間    │13萬元      │支票號碼0000000號 │90年12月20日匯款13萬元    │    │
│    │              │            │，金額29萬8千元， │                          │    │
│    │              │            │到期日91年4月25日 │                          │    │
│    │              │            │                  │                          │    │
├──┼───────┼──────┼─────────┼─────────────┼──┤
│3.  │91年1月15 日  │10萬元      │支票號碼0000000號 │91年1月15日匯款10萬元     │    │
│    │              │            │，金額19萬2千元， │                          │    │
│    │              │            │到期日91年5月10日 │                          │    │
├──┼───────┼──────┼─────────┼─────────────┼──┤
│4.  │91年1月30日   │45萬元      │支票號碼168516號，│交付現金45萬元            │    │
│    │              │            │金額185萬元，到期 │                          │    │
│    │              │            │日91年7月31日     │                          │    │
├──┼───────┼──────┼─────────┼─────────────┼──┤
│5.  │91年3月12日   │8萬元       │支票0000000號，金 │交付現金8萬元             │    │
│    │              │            │額19萬2千元，到期 │                          │    │
│    │              │            │日91年9月5日      │                          │    │
├──┼───────┼──────┼─────────┼─────────────┼──┤
│    │              │總計：93萬元│                  │                          │    │
└──┴───────┴──────┴─────────┴─────────────┴──┘

司法院資訊處製作；財團法人民間司法改革基金會備份。
